<!--<link href="http://kevinburke.bitbucket.org/markdowncss/markdown.css" rel="stylesheet"></link>-->
<style>
h1 {
        color:#004D40;
         text-align: justify;
}
h2 {
        color:#006064;
         text-align: justify;
}
h3 {
        color:#00BFA5;
        text-align: justify;
}
h4{
        color:#01579B;
        text-align: justify;
}
h5{
        color:#9c27B0;
        text-align: justify;
}
h6{
        color:#9E9E9E;
        text-align: justify;
}
div {
        text-align:justify;
        text-justify:inter-word;
}
hr{
        border-width:4px;
        color:#1A237E;
}
p{
    color:#212121;
}
br{
        line-height:100%;
}
body{
    margin: 0 auto;
    font-family: Georgia, Palatino, serif;
    color: #444444;
    line-height: 1;
    max-width: 860px;
    padding: 30px;
    margin-left: 24px;
}
code {
    font-family: Consolas, Monaco, Andale Mono, monospace;
    line-height: 1.5;
    font-size: 13px;
}
aside {
    display: block;
    float: right;
    width: 390px;
}
p, ul, ol {
    font-size: 16px;
    line-height: 24px;
    max-width: 540px;
    text-align: justify;
}
</style>

#Análisis exploratorio del comportamiento de los usuarios de Ecobicis en el DF
##Luis Manuel Román García
###LIAC-ITAM

<hr>

####Introducción
En este documento exploramos brevemente el comportamiento de los usuarios de *ecobci* en el Distrito Federa. El documento se divide en dos partes. La primera  cubre  el proceso de limpieza de y preprocesamiento datos y se lleva a cabo en **R**. La segunda consta de estadística descriptiva y se lleva a cabo en **R** y **Python**.

<hr>

####Preprocesamiento de datos

En esta parte leemos las distintas bases de datos que utilizaremos para el análisis. Nuestro objetivo es obtener exclusivamente aquellas columnas que son de interés y tratar de eliminar cualquier inconsistencia en los datos.

```{r}
library(ggplot2)
library(dplyr)
library(igraph)
library(ggmap)
library(tm)
library(stringr)
```
```{r echo = FALSE}
# Escritorio de trabajo
setwd("/home/lgarcia/LIAC/projects/luis/proy1")

# Variables globales de formato.
color1 <- "#00BFA5"
color2 <- "#004D40"
color3 <- "#006064"
color4 <- "#01579B"
color5 <- "#9E9E9E"
theme <-       theme(panel.background = element_blank(),
                 axis.text.x = element_text(size = 10,
                                                         angle = 90,
                                                         face = "bold",
                                                         color = color2),
                 axis.text.y = element_text(size = 10,
                                                         face = "bold",
                                                         color = color2),
                 axis.title = element_blank(),
                 legend.title = element_text(size = 10,
                                                         face = "bold",
                                                         color = color2),
                legend.text = element_text(size = 7,
                                                         face = "bold",
                                                         color = color2),
                strip.text = element_text(size = 10,
                                                         face = "bold",
                                                         color = color2))
```
Las bases que leeremos las llamaremos *usuarios*, *estaciones*, *graph*.

```{r}
estaciones   <- read.csv("/home/lgarcia/LIAC/projects/luis/proy1/data/ecobici_estaciones.csv", stringsAsFactors = FALSE)
usuarios      <- read.csv("/home/lgarcia/LIAC/projects/luis/proy1/data/ecobici_usuarios.csv", stringsAsFactors = FALSE)
distancias   <- read.csv("/home/lgarcia/LIAC/projects/luis/proy1/data/ecobici_distancias.csv", stringsAsFactors = FALSE)
```
La estructura de las distintas bases se muestra a continuación

```{r}
str(estaciones)
str(usuarios)
str(distancias)
```
Primero obtenemos las columnas de interés de la base de estaciones

```{r}
estaciones <- subset(estaciones, select =
                                                 c("id",
                                                    "colonia",
                                                    "delegacion",
                                                    "longitud",
                                                    "latitud",
                                                    "nombre") )
estaciones$delegacion <- str_trim(estaciones$delegacion)
estaciones$delegacion <- tolower(estaciones$delegacion)
estaciones$delegacion <- str_replace_all(estaciones$delegacion, " ", "_")
```

Hay registros de delegaciones que en realidad no son delegaciones así como también hay nombres de delegaciones que son idénticos excepto por el número de espacios. Ejemplo  *Benito_Juárez* *Benito_Juárez_*. Corregimos estos errores con el siguiente código.

```{r}
delegaciones <- c("Álvaro Obregón",
"Azcapotzalco",
"Benito Juárez",
"Coyoacán",
"Cuajimalpa de Morelos",
"Cuauhtémoc",
"Gustavo A. Madero",
"Iztacalco",
"Iztapalapa",
"La Magdalena Contreras",
"Miguel Hidalgo",
"Milpa Alta",
"Tláhuac",
"Tlalpan",
"Venustiano Carranza",
"Xochimilco")
delegaciones <- tolower(delegaciones)
delegaciones <- str_replace_all(delegaciones, " ", "_")

names(usuarios) <- tolower(names(usuarios))
usuarios$delegacion <- str_trim(usuarios$delegacion)
usuarios$delegacion <- tolower(usuarios$delegacion)
usuarios$delegacion <- str_replace_all(usuarios$delegacion, " ", "_")
usuarios <- subset(usuarios, select =
                                          c("usuario",
                                             "sexo",
                                             "colonia",
                                             "delegacion",
                                             "estado",
                                             "medio.de.inscripcion",
                                             "fecha.de.inscripcion",
                                             "usos",
                                             "status"),
                                          estado == "D.F." &
                                          delegacion %in% delegaciones)
```
De igual forma transformamos la variable de fecha en tipo fecha.

```{r}
usuarios$fecha.de.inscripcion <- as.Date(usuarios$fecha.de.inscripcion)
```

<hr>

####Análisis exploratorio de datos

Una vez que las bases están limpias y listas para usarse, podemos hacer un poco de análisis exploratorio de datos para darnos una idea de como se comportan los usuarios.

Una pregunta interesante podría ser si varía el número de usos dependiendo de si el usuario es hombre o mujer.

```{r}
usu_usu <- ggplot(data = usuarios,
                                aes(x = usuario,
                                       y = usos,
                                       color =sqrt(usos) )) +
                    geom_point(size = .7, alpha = .8) +
                    facet_wrap(~sexo) +
                    theme +
                    scale_colour_gradient(low = color2, high= color1)
usu_usu
```
Para determinar si existe una componente geográfica (por delegación)

```{r}
usu_del <- ggplot(data=usuarios,
                             aes(x = delegacion,y = usos, fill = sexo)) +
                 geom_bar(stat = "identity",position = "dodge") +
                 facet_wrap(~status, scales = "free")+
                 theme +
                 scale_fill_manual(values = c(color3, color1))
 usu_del
```
Aunque bien hay que considerar que no se cuenta con la población total de cada delegación lo que hace que los resultados no esten ponderados por población y que por ende se pudiera marcar  un mayor patrón de uso en las delegaciones más pobladas.

```{r}
usu_time <- ggplot(data = usuarios,
                                 aes(x = fecha.de.inscripcion,
                                        y = usos,
                                        color = sexo)) +
                    geom_point(size = .5, alpha = .5) +
                    geom_smooth(aes(group=sexo),
                                             method="loess",
                                             size=.7,
                                             se = FALSE) +
                    facet_wrap(~delegacion, scales = "free") +
                    theme +
                    scale_colour_manual(values = c(color3, color1))
usu_time
```
En este gráfico se muestra como, sin importar la delegación (y por ende sin considerar factores poblacionales) el proceso de adopción de las *ecobicis* es paulatino, con un pico y después un descenso.
